臺灣高等法院交通事件裁定　　　　　　　 96年度交抗字第5號
抗　告　人
即受處分人　甲○○
上列抗告人因違反道路交通管理處罰條例案件，不服臺灣基隆地
方法院，中華民國 95年11月30日所為裁定（95年度交聲字第190
號；原處分案號：基監字第裁42-U00000000號），提起抗告，本
院裁定如下：
    主  文
抗告駁回。
    理  由
一、本件原裁定以抗告人即原審之異議人甲○○（下稱抗告人）
    於民國95年8月20日下午4時30分許，駕駛016-LE號營業小客
    車，行經基隆市○○街、民治路平交道時，因警鈴已響、閃
    光號誌已顯示，仍闖越平交道，為內政部警政署鐵路警察局
    執勤員警鄭世隴攔停，認抗告人違反道路交通管理處罰條例
    第54條第1項第2款「在無看守人員管理或無遮斷器、警鈴及
    閃光號誌設備之鐵路平交道，設有警告標誌或跳動路面，不
    依規定暫停，逕行通過」之規定，掣單舉發之。抗告人不服
    舉發，向交通部公路總局臺北區監理所基隆監理站（下稱原
    處分機關）提起申訴，經原處分機關函請舉發單位調查結果
    ，認抗告人係違反道路交通管理處罰條例第54條第1項第1款
    「不遵守看守人員之指示，或遮斷器開始放下，或警鈴已響
    、閃光號誌已顯示，仍強行闖越」之規定，而依該條例第54
    條第1款、第63條第1項第3款（原處分漏載第3款）之規定，
    於95年10月2日以基監字第裁42-U00000000 號裁決書裁處抗
    告人新臺幣（下同）罰鍰9,000元，並記違規點數3點，逾期
    不繳納罰金，並依同條例第65條第3 項，依法移送強制執行
    。抗告人不服提出異議，經原審法院認異議無理由，爰裁定
    駁回異議等語。
二、抗告意旨略以：本件所附照片並非抗告人違規之證據，且執
    勤員警說謊。按抗告人車輛行經民治路平交道時，該處平交
    道之警鈴尚未響起，閃光號誌亦未顯示，執勤之鄭姓員警舉
    發時，向抗告人聲稱有錄影存證，當時，抗告人因雙方有爭
    議，乃要求出示錄影資料，但員警不給抗告人看，並說要看
    到警局看，嗣抗告人由市議員張錦煌陪同到警局要看錄影帶
    ，以確認抗告人確有違規時，鄭姓員警又稱替代役男將錄影
    帶拿出去了，無法看，員警再度說謊。按鄭姓員警係依法執
    行公務之人，不應說謊，如果當時沒有錄影，其應坦承說未
    錄到，仍可基於職務上之權力，依法就違規事件開單。本件
    讓抗告人不服的是，既然鄭姓員警當時向抗告人稱有錄影存
    證，故抗告人要求觀看證據，並無不當，如果當時鄭姓員警
    提示，即無本件爭端，但是鄭姓員警明明未錄到抗告人違規
    事實，卻向抗告人謊稱有錄到，又抗告人再度到警局時，其
    又未承認未錄到，如此說謊公務員，其執勤如何公正，實令
    人質疑。又員警執勤時之所以攜帶錄影機錄影存證，其目的
    也在執法者與受罰人發生爭執時，可以錄影之資料顯示受罰
    人確有違規，讓受罰人心服口服。但鄭姓員警當時執勤實際
    有錄影機輔助，但就抗告人違規部分，無法舉證，按刑事「
    犯罪事實應依證據，無證據不能認定犯罪事實」原則，本件
    員警開單即有不當，又員警庭呈之三張照片並無法證明抗告
    人有任何違規等語。
三、經查：
  (一)按汽車行駛中，駕駛人看到鐵路平交道標誌或標線後，應即
    將速度降低至時速15公里以下，接近平交道時，應依下列規
    定：一、鐵路平交道設有遮斷器或看守人員管理者，如遮斷
    器已開始放下或看守人員表示停止時，應即暫停，俟遮斷器
    開放或看守人員表示通行後，始得通過。如遮斷器未放下或
    看守人員未表示停止時，仍應看、聽鐵路兩方無火車駛來，
    始得通過，道路交通安全規則第104條第1項第1 款定有明文
    。次按鐵路平交道號誌雙盞紅燈開始交替閃爍時，表示行人
    與車輛均禁止進入平交道，車輛並應停止於停止線前，如已
    在平交道中，應迅速離開，道路交通標誌標線號誌設置規則
    第209 條亦定有明文。再按汽車駕駛人，駕車在鐵路平交道
    有下列情形之一者，處新臺幣6000元以上12000 元以下罰鍰
    。因而肇事者，並吊銷其駕駛執照：一、不遵守看守人員之
    指示，或遮斷器開始放下，或警鈴已響、閃光號誌已顯示，
    仍強行闖越、汽車駕駛人有下列各款所列條款之一者，除依
    原條款處罰鍰外，並予記違規點數3 點，道路交通管理處罰
    條例第54條第1項第1款、第63條第1項第3款亦有明文規定。
  (二)抗告人於上揭時地，駕駛016-LE號營業小客車，行經基隆市
    ○○街、民治路平交道時，因警鈴已響、閃光號誌已顯示，
    仍闖越平交道等情，業據證人即舉發員警鄭世隴於原審95年
    11月8 日訊問時結證屬實，且據證人即隨同證人鄭世隴執勤
    之替代役男郭富成於原審95年11月15日訊問時結證明確，復
    有抗告人行經上開平交道，遭證人鄭世隴攔停後，證人鄭世
    隴為確認違規車輛及駕駛人所拍攝之車輛及抗告人照片計 3
    張附卷可稽。
  (三)雖抗告人以上開理由提起抗告請求撤銷原裁定，惟查交通警
    員掣單舉發違反道路交通管理處罰條例所列之違規事實，本
    質上為行政處分，係公務員基於職務上權力，依法就特定之
    具體事件所為具有公法上效果之單方行政行為，基於公務員
    為公法上行為具有公信力之原則，該行政處分當可被推定為
    真正，其據以依法處分之事實認定亦為真正無誤，本此公信
    原則，乃立法者賦予行政機關制定違反道路交通事件統一裁
    罰標準及處理細則，使勤務警員得當機處分以達其維護交通
    秩序、安全之行政目的，反之，若謂公務員一切行政行為均
    需預留證據以證其實，則國家行政勢必窒礙難行，據此，刑
    事訴訟法就犯罪證據有關之規定中與屬行政秩序罰之交通違
    規裁罰本質不合之部分，自不在準用之列，故道路交通管理
    處罰條例第7條之2第1項第1款亦明定，闖紅燈或平交道，而
    當場不能或不宜攔截製單舉發者，得逕行舉發，由此即知執
    勤員警於目視有用路人闖平交道時，得當場攔停掣單舉發，
    而不須有採證照片。本件查證人鄭世隴及郭富成於臺灣基隆
    地方法院訊問時均明確證稱，抗告人闖平交道後，遭證人鄭
    世隴警員攔停當場掣單舉發，揆諸上揭規定及說明，證人鄭
    世隴之舉發於法即無不合。抗告人既未就執勤警員之舉發有
    誤提出相關證據以供調查，本院經查亦無任何證據足資證明
    其有捏造事實違法取締之情事，則執勤警員本其維護交通秩
    序、安全職責所為之舉發，自應受到合法、正確之推定，因
    認證人鄭世隴、郭富成之證言堪予採信。另發單位於舉發違
    規當日雖有攜帶錄影機輔助存證，然因證人郭富成於抗告人
    違規當時正接聽電話，而未及按下錄影機之錄影鍵，致未錄
    下抗告人違規之情形，固據證人郭富成結證屬實，然如上所
    述，本件證人鄭世隴警員係舉發抗告人闖越平交道，不以錄
    影存證為必要，是縱證人郭富成未錄下抗告人違規之行為，
    亦無足以影響抗告人違規闖平交道之行為，是抗告人執此為
    抗告理由，顯係事後卸責之詞，要無足採。
  (四)綜上所述，本件抗告人違規事實明確，抗告人依上揭說詞欲
    規避行政罰，其抗告為無理由，應予駁回。
四、據上論結，應依道路交通案件處理辦法第26條，刑事訴訟法
    第412條，裁定如主文。
中　　華　　民　　國　　96　　年　　4 　　月　　11　　日
                  交通法庭    審判長法　官  楊貴雄
　　　　　　　　　　　　　　　    　法  官  許宗和
　　　　　　　　　　　　　　　    　法  官  許錦印
以上正本證明與原本無異。
不得再抗告。
                                    書記官  楊妙恩
中　　華　　民　　國　　96　　年　　4 　　月　　12　　日
